# 母公司和子公司调账的规定

提问人：安好 时间：2021-01-05 09:58:00
《企业会计准则讲解 2010 》P338.六、被购买方的会计处理
非同一控制下的企业合并中，购买方通过企业合并取得被购买方 100 ％股权的，被购买方可以按照合并中确定的可辨认资产、负债的公允价值调整其账面价值。除此之外，其他情况下被购买方不应因企业合并改记有关资产、负债的账面价值。
《企业会计准则解释第 1 号》十、企业改制过程中的资产、负债，应当如何进行确认和计量？
答：企业引入新股东改制为股份有限公司，相关资产、负债应当按照公允价值计量，并以改制时确定的公允价值为基础持续核算的结果并入控股股东的合并财务报表。改制企业的控股股东在确认对股份有限公司的长期股权投资时，初始投资成本为投出资产的公允价值及相关费用之和。
请教陈版及各位：
1.为什么讲解 2010 强调要取得被购买方 100 ％股权才能调账，而解释第 1 号强调要引入新股东即不是100%股权才能调账？
2.解释第 1 号的最后提到的初始投资成本为投出资产的公允价值及相关费用之和，这里的投出资产的公允价值是指改制时确定的公允价值吧，也就是说母公司个别报表的长期股权投资也是要按评估值调账的？
谢谢！

回答人：chenyiwei
1 、解释 1 号第十条主要是针对改制的，事实上并不是引入新股东才满足改制的条件，只要是从原国有非公司制企业变为公司制企业即可。后来，对这一问题，又通过《企业会计准则实施问题专家工作组意见（ 2008 年 1 月 21 日）》和《企业会计准则解释第 2 号》第二条等规定进行了进一步澄清。
2 、是，被改制企业的上级母公司个别报表层面的调账在《企业会计准则解释第 2 号》第二条中进一步明确。